臺灣苗栗地方法院刑事判決　　　　　　　 94年度簡上字第4號
上　訴　人　臺灣苗栗地方法院檢察署檢察官
被　　　告　甲○○
上列上訴人因被告違反毒品危害防制條例案件，不服本院苗栗簡
易庭民國93年11月17日93年度苗簡字第727 號簡易判決（臺灣苗
栗地方法院檢察署檢察官聲請簡易判決處刑書案號：93年度偵字
第1060號），提起上訴，本院管轄之第2審合議庭判決如下：
    主    文
原判決撤銷。
甲○○持有第一級毒品，處有期徒刑伍月，如易科罰金，以參佰
元折算壹日。扣案之第一級毒品海洛因貳小包（合計淨重零點貳
肆公克）沒收銷燬之。
    事    實
一、甲○○前於民國91年間，因竊盜案件，經本院判決有期徒刑
    10 月 、緩刑4 年，嗣經臺灣高等法院台中分院判決上訴駁
    回，於91年7 月24日確定，又於92年間，因竊盜案件，經本
    院判決有期徒刑1 年2 月，並經臺灣高等法院台中分院判決
    上訴駁回，於93年6 月30確定，於93年8 月5 日，經本院裁
    定撤銷緩刑宣告（不構成累犯）；又其於88、92年間，因施
    用毒品案件，經本院裁定觀察、勒戒，因認無繼續施用傾向
    ，先後經臺灣苗栗地方法院檢察署檢察官為不起訴處分確定
    ，另於93年間，因施用第二級毒品案件，經本院以93年度易
    字第736 號判決有期徒刑8 月。緣海洛因屬經政府公告查禁
    管制之第一級毒品，依法不得持有，甲○○竟於93年3 月3
    日晚間10時許，在苗栗縣苗栗三角公園附近，收受由姓名、
    年籍不詳綽號「阿華伯」之成年男子所提供之第一級毒品海
    洛因2 小包（合計淨重約0. 24 公克），即基於持有第一級
    毒品之犯意而持有之，嗣於同年月4 日上午9 時30分許，為
    警在苗栗縣公館鄉玉谷村向陽50號5 樓查獲，並扣得前開海
    洛因2 小包。
二、案經苗栗縣警察局苗栗分局報請臺灣苗栗地方法院檢察署檢
    察官偵查起訴。
    理    由
一、訊據被告甲○○對於上揭犯罪事實坦承不諱（見本院2 審卷
    第35、36、48頁），且前開扣案之白色粉末2 小包，經送請
    法務部調查局鑑定結果，確係第一級毒品海洛因（合計淨重
    0. 24 公克）無誤，此有該局93年4 月1 日調科壹字第9900
    0084 0號鑑定通知書1 份附卷可稽（見偵查卷第60頁），足
    認被告之自白與事實相符。本件事證明確，被告犯行堪以認
    定。
二、按海洛因為毒品危害防制條例第2 條第2 項第1 款所規範之
    第一級毒品，依法不得持有，核被告所為，係犯毒品危害防
    制條例第11條第1 項之持有第一級毒品罪。原審認被告罪證
    明確，參酌被告前科、犯罪動機、目的、持有毒品數量及犯
    後否認犯行等一切情狀，量處有期徒刑3 月、諭知易科罰金
    之折算標準，固非無見。惟按「刑事審判旨在實現刑罰權之
    分配正義，故法院對於有罪被告之科刑，應符合罰刑相當之
    原則，使輕重得宜，罰當其罪，此所以刑法第57條明定科刑
    時，應審酌一切情狀，尤應注意該條所列10款事項，以為科
    刑輕重之標準，並賦予法院裁量權；又如何量定其刑及是否
    宣告緩刑，固屬實體法上賦予法院得為自由裁量之事項，但
    此項裁量權之行使，並非得以任意或自由為之，仍應受一般
    法律原則之拘束，即必須符合所適用法律授權之目的，並受
    法律秩序之理念、法律感情及慣例等所規範，若違反比例原
    則、平等原則時，得認係濫用裁量權而為違法」，最高法院
    91年度台上字第5295號裁判意旨闡釋甚明，是原審就被告持
    有第一級毒品犯行，倘所宣告之刑不符法律授權之目的、法
    律秩序之理念暨國人之法律感情及慣例，該等刑之宣告仍難
    謂為適法。經查，本件被告有如事實欄所載之前科紀錄，且
    經2 次觀察、勒戒，均未能徹底戒除毒癮，復因連續施用第
    二級毒品案件，經本院判決有期徒刑8 月，足見被告意志不
    堅；且被告於93年3 月4 日為警查獲時，矢口否認犯行（見
    偵查卷第13頁），於同日在臺灣苗栗地方法院檢察署檢察官
    內勤偵訊時，亦避重就輕，否認犯行（見偵查卷第46頁），
    嗣於同年6 月28日，檢察官偵訊時，仍一再辯解而否認犯罪
    （見偵查卷第71、72頁），益見其惡性非輕；而被告當時因
    持有毒品心虛，擬將放置本件扣案毒品之皮包藏放之際，被
    員警發現，始查獲被告持有毒品乙節，業經證人陳國正於警
    詢中證述明確（見偵查卷第19頁），可見其並未配合員警執
    行搜索，反使員警辦案、追查毒品來源困難，本件被告自警
    察執行搜索、製作詢問筆錄、至檢察官訊問過程，均未見有
    可認為態度良好之情形，與自始坦承犯行、節省司法資源之
    被告應有所區隔，故原審判處被告有期徒刑3 月，其量刑稍
    嫌過輕，檢察官據此指摘原判決量刑不當為有理由，爰撤銷
    原判決，並由本院另為適法之裁判。爰審酌前述各項理由，
    及被告於本院審理時，尚知悔悟，雖持有毒品，但數量不多
    ，犯後終能坦承犯行，且並非因施用第一級毒品而經法院判
    刑等一切情狀，量處如主文第2 項所示之刑，並諭知易科罰
    金之折算標準。末查，扣案之白色粉末2 小包（合計淨重0.
    24公克），經送請法務部調查局鑑定結果，確含有第一級第
    六項毒品海洛因成分，有上開鑑定通知書1 份在卷可證，應
    依毒品危害防制條例第18條第1 項前段規定予以宣告沒收銷
    燬。
據上論斷，應依刑事訴訟法第455 條之1 第3 項、第369 條第1
項前段、第364 條、第299 條第1 項前段，毒品危害防制條例第
11條第1 項、第18條第1 項前段，刑法第11條前段、第41條第1
項前段，罰金罰鍰提高標準條例第2 條，判決如主文。
本案經檢察官黃彥琿到庭執行職務。
中　　華　　民　　國　　94　　年　　4 　　月　　12　　日
                  刑事第三庭  審判長法　官  劉興浪
                                    法  官  蔡志宏
                                    法  官  林卉聆
以上正本證明與原本無異。
本件不得上訴。
   　　                     　　    書記官　盧俊良
中　　華　　民　　國　　94　　年　　4 　　月　　12　　日
附錄論罪之法條全文：
毒品危害防制條例第11條第1項
持有第一級毒品者，處三年以下有期徒刑、拘役或新臺幣50,000
元以下罰金。
